臺灣花蓮地方法院民事判決　　　　　　　 96年度訴字第148號
原　　　告　東亞有線電視股份有限公司
法定代理人　丙○○
訴訟代理人　鍾年展律師
被　　　告　甲○○
　　　　　　　　　　　　號
被　　　告　乙○○
上列二人共同
訴訟代理人　徐韻晴律師
上列當事人間侵權行為損害賠償事件，本院於96年11月27日言詞
辯論終結，判決如下：
    主  文
被告應連給付原告新台幣陸拾肆萬捌仟元，及被告陳佑謙自民國
96年3月17日起，被告乙○○自民國96年7月6日起，均至清償日
止，按年息5%計算之利息。
本判決於原告以新台幣貳拾貳萬元供擔保後得假執行。
訴訟費用由被告連帶負擔。
    事實及理由
一、按訴狀送達後，原告不得將原訴變更或追加他訴，但請求之
    基礎事實同一者，不在此限，民事訴訟法第255條第1項第2
    款定有明文。本件原告起訴僅以甲○○為被告，嗣於96年7
    月5日以乙○○為共同侵權人為由，追加乙○○為被告（本
    院卷第53頁），核其所為係屬請求基礎事實同一之追加訴之
    聲明，依據上揭規定，自應准許之。
二、原告起訴主張：
  (一)花蓮縣壽豐鄉吳全29、31號1至5樓共45戶（以下簡稱系爭建
    物）為被告甲○○所有，由被告甲○○將系爭建物內之房間
    出租予他人使用。被告乙○○未經原告同意，私接隔壁住戶
    邱進興向原告申請使用之收視纜線至系爭建物6樓，再以訊
    號分配器、強波器分送至各出租房間，以供承租戶收看有線
    電視，嗣於95年9月15日經原告報警查獲。爰依據有線廣播
    電視法第74條之規定未經系統經營者同意，截取或接收系統
    播送之內容者，如不能證明期間，應補繳2年之基本費方以
    每月新台幣（下同）600元計算，並聲明：被告應連帶給付
    原告請求64,800元（原起訴請求806,400元，嗣經減縮。計
    算式：600×24×45＝64,800）及遲延利息，並陳明願供擔
    保請准宣告假執行，訴訟費用由被告連帶負擔。
  (二)對被告抗辯之陳述：
  依被告於95年9月13日白板公告房東留言區，載有「電視有
    問題請找房東」，如學生自備電視，身為房東之被告何必擔
    心電視之問題？另同日白板公告「不要打給第四台的人影響
    大家的收視」，95年7月1日白板公告「最近第四台業者已有
    查獲宿舍…所以白天會關起來請暫忍耐，…」，若被告未私
    接第四台，何必在白板上警告學生不要與第四台的人聯絡，
    以免偷接之事遭原告公司查覺。況且，訊號分配器、強波器
    及分接至各房間之多條分接線衡情亦不可能由承租學生自為
    。故被告抗辯第四台係學生私接，並不可採。
  被告抗辯私接第四台僅供自己使用，苟私接第四台僅供自己
    收看，並無必要在吳全29號設置機房，更無必要設置訊號分
    配器及入點切換器，並將分接線分別引到45戶房間內。
  被告抗辯房間出租房間並非45間，僅有1/3之1/4。惟原告係
    依被告權狀登記之房間戶數及分接線計算私接之房間數，計
    算每一房間均有一台電視，至於房間出租率一時之高低不能
    作為免責之理由。
  被告抗辯被告乙○○係自94年9月才私接，接線時間不到2年
    ，然系爭建物建築完成日期為90年3月15日，建物所有權第
    一次登記均在90年5月1日，使用執照亦在90年由主管機關
    發給（90花工建使字167號），可推斷被告應在建物建築完
    成不久即出租學生使用，且有線廣播電視法第74條推定2年
    期間，應屬舉證責任轉換，應由被告負舉證責任。
三、被告則以：
  (一)被告乙○○自94年9月起私接第四台供自己收看，被告僅出
    租房間給學生，並不提供電視與第四台供學生收看，第四台
    係學生私自偷接至承租之房間內，並非被告所為。
  (二)系爭建物之屋主共有被告甲○○、被告乙○○及訴外人陳素
    蘭、李親標、彭于珊等5人，被告甲○○、乙○○僅各自擁
    有6間套房，其餘套房為其他訴外人所有，故原告起訴請求
    被告甲○○、乙○○等人連帶賠償45戶之收視費用即屬無據
    。
  (三)被告乙○○係自94年9月才私接第四台，於95年9月15日經原
    告報警查獲，僅私接收看1年，且系爭建物之房客多為東華
    大學學生，房間出租率並非45間，僅有1/3至1/4。且我國有
    線電視法係以收視戶為單位來收費，如無收視戶，原告即無
    損害。並聲明：原告之訴駁回，訴訟費用由原告負擔。
四、本件行爭點整理，經兩造協議並簡化爭點後：
  (一)兩造不爭執之事實：
  系爭建物部分為被告甲○○所有，由被告甲○○將系爭建物
    內之房間出租予他人使用。
  被告乙○○未經原告同意，私接隔壁住戶邱進興向原告申請
    使用之收視纜線至系爭建物6樓，以供收看有線電視，嗣於
    95 年9月15日經原告報警查獲。
  系爭建物內房間共計45間，每一房間均有線路可收看原告之
    有線電視。
  被告甲○○在系爭房屋內白板公告記載「不要打給第四台的
    人」、「最近第四台業者已有查獲宿舍…所以白天會關起來
    請暫忍耐」。
  (二)兩造爭執之重點：
  被告甲○○應否與被告乙○○負共同侵權行為之損害賠償責
    任？
  被告2人有無私接或提供有線電視線路供系爭建物各房間承
    租人收看原告之有線電視頻道？
  如有，則接線之時間多久？已因私接第四台而收看之戶數多
    少？
五、本院之判斷：
  (一)系爭建物部分為被告甲○○所有，且由被告甲○○將系爭建
    物內之房間出租予他人使用，為兩造所不爭執，且有吳全新
    城房屋租賃契約書乙份在卷可稽。另被告甲○○於95年9月
    13 日白板公告記載「不要打給第四台的人影響大家的收視
    」，95年7月1日白板公告「最近第四台業者已有查獲宿舍…
    所以白天會關起來請暫忍耐，…」等語，為被告甲○○所不
    爭執，且有照片3張在卷可稽（本院卷第12頁），若被告甲
    ○○未私接第四台，何必在白板上警告學生不要與第四台的
    人聯絡？被告甲○○此舉顯係為避免偷接之情事遭原告公司
    發覺。況裝設訊號分配器、強波器及分接至各房間之多條分
    接線，所費不貲，依經驗法則不可能由承租學生所為。又證
    人丁○○證稱：私接收視纜線係連結到系爭建物6樓樓頂樓
    梯間內，樓梯間內有切換開關、強波器等設備（本院卷第85
    頁），惟6樓為被告所居住，益證私接收視纜線為被告所為
    。另證人吳蔓佳證稱：向被告甲○○承租房間時，被告表示
    可收看第四台等語（本院卷第87頁），足見被告辯稱第四台
    係承租學生私接等語，並不足採信。
  (二)被告乙○○自認未經原告同意，私接隔壁住戶邱進興向原告
    申請使用之收視纜線至系爭建物6樓，以供收看有線電視，
    然系爭建物內房間共計45間，每一房間均有線路可供收看原
    告公司之有線電視等情，為被告所不爭執，而被告2人為父
    子關係，被告甲○○復係屋主兼出租人，被告甲○○如未徵
    得被告乙○○同意，或被告乙○○知情而不為反對之意思表
    示，被告甲○○自無擅行私接有線電視收視纜線之可能。因
    此，私接收視纜線應係被告2人共同所為。被告辯稱乙○○
    私接收視纜線供自己收看等語，亦不足採信。
  (三)被告辯稱出租房間並非45間，僅有1/3至1/4，且被告乙○○
    、甲○○僅各有6間房間云云。經查，系爭建物雖僅12間房
    間為被告甲○○、乙○○所有，有系爭建物所有權狀及花蓮
    縣政府工務局90花工建使字167號使用執照在卷可稽，被告
    自認45間房間內每一房間均有線路可收看原告公司之有線電
    視，客觀上已形成45間房屋未得原告公司同意而接收原告公
    司系統播送內容之可能，惟其中僅12間房間為被告所有，其
    餘房間為他人所有，惟出租人並不限於所有權人，而系爭房
    間係被告甲○○出租予他人，且第四台之收視纜線為被告所
    私接，已如前述，故出租率多寡並不影響被告已造成原告公
    司之損害。
  (四)按有線廣播電視法第74條規定「未經系統經營者同意，截取
    或接收系統播送之內容者，應補繳基本費用。其造成系統損
    害時，應負民事損害賠償責任。前項收視費用，如不能證明
    期間者，以2年之基本費用計算。」，考其立法意係在規範
    侵權行為損害賠償之範圍，在被害人無法證明損害賠償額時
    ，逕以2年之基本費用計算（類似規定，例如：著作權法第
    88 條第3項、專利法第85條第1項第2款），若加害者認為侵
    權行為時間少於2年，則應由其負舉證責任。被告辯稱自94
    年9月起私接第四台，於95年9月15日即為警查獲，僅私接第
    四台收看1年云云，證人林翊峰到庭證稱：91年起向被告承
    租房間，94年暑假才有訊息說可以看有線電視（本院卷第89
    頁），惟其又證稱：係聽其他承租戶說可以看第四台，才去
    買1條線來接（本院卷第89頁）等語，並無法否認94年前未
    有第四台收視纜線存在之事實。茲原告公司有線電視播送系
    統，每月應繳納之收視費為600元，有花蓮縣政府94年12月
    23 日府公新字第09401855900號函在卷可依（本院卷第51頁
    ），以每月600元計算，應補繳2年之基本費，為14,400元。
  (五)故以基本費每月600元計算，被告應補繳2年之基本費，且私
    接之戶數為45戶，總額為648,000元。
  (六)綜上，原告依據有線廣播電視法第74條規定，請求被告連帶
    給付64,800元，及自支付命令送達翌日（即被告陳佑謙自96
    年3月17日）起，另原告係於96年7月5日追加被告乙○○，
    被告甲○○訴訟代理人雖當庭表示不同意，惟被告乙○○嗣
    後亦委任同一訴訟代理人，固以翌日（即96年7月6日）作為
    遲延利息起算日較為合理，均按年息5%計算之利息，為有理
    由，應予准許。逾此部分之請求，為無理由，應予駁回。
六、假執行之宣告：
    原告陳明願供擔保請准宣告假執行，核無不合，爰酌定相當
    擔保金額予以准許。
七、結論：原告之訴為有理由，依民事訴訟法第78條、第85條第
    2 項、第390條第2項，判決如主文。
中　　華　　民　　國　　96　　年　　12　　月　　14　　日
                           臺灣花蓮地方法院民事庭
                               法　官
以上正本係照原本作成
如對本判決上訴，須於判決送達後20日內向本院提出上訴狀
中　　華　　民　　國　　96　　年　　12　　月　　14　　日
                    　　書      法院書記官
